【裁判字號】    90,易,1441
【裁判日期】    901220
【裁判案由】    證券交易法等
【裁判全文】
臺灣臺北地方法院刑事判決                          九十年度易字第一四四一號
    公  訴  人  臺灣臺北地方法院檢察署檢察官
    被      告  乙○○
                丙○○
    右二人共同  劉錦隆律師
    選任辯護人
    被      告  甲○○
右列被告因違反證券交易法案件，經檢察官提起公訴（八十九年度偵字第一三０八０
號），本院判決如左：
    主  文
乙○○、丙○○、甲○○均無罪。
    理  由
一、公訴意旨略以：被告乙○○、丙○○及甲○○分別係設於台北市○○路○段二九
    六號六樓之華太財務管理顧問股份有限公司（下稱華太公司）之負責人、總經理
    及副董事長，均明知華太公司所營事業為企業及個人理財方法之諮詢分析顧問業
    務、商情資訊提供及分析顧問（證券投資顧問業除外）等業務而非證券商，竟未
    經主管機關之核准，於民國八十七年五月間起，至同年六月間止，擅自經營登記
    範圍外之證券經紀業務，其方式為先由華太公司以每股新台幣（下同）十餘元之
    價格向穩科電子股份有限公司之負責人孫德彰（另簽併台灣板橋地方法院併案審
    理）購買穩科電子股份有限公司（下稱穩科公司）之未上市、未上櫃公司股票後
    ，再透過集將公司以每股三十二元之價格販售給丁○○等不特定人得利。嗣至八
    十七年十月，丁○○等人接獲華太公司通知穩科公司因經營不善，發生財務危機
    ，要丁○○等人持穩科公司股票換取另一家廣智資訊股份有限公司（下稱廣智公
    司）股票而得知上情，因認被告涉犯證券交易法第四十四條第一項規定，應依同
    法第一百七十五條、第一百七十九條規定處斷云云（被訴違反公司法部分，業據
    檢察官於本院審理時更正限縮此部分起訴事實，見本院九十年十二月四日審判筆
    錄）。
二、公訴人認被告乙○○、丙○○、甲○○等人涉有右揭犯行，無非係以：告訴人丁○○等二十六人委託代理人吳仟翼律師到庭指訴綦詳，並有華太公司變更登記事
    項卡、穩科公司簡介及投資計劃書、財政部台北市國稅局之孫德彰證券交易稅繳
    款書、股票影本、認股繳款書及通知書、協議書等，為其主要論據。訊之被告乙○○、丙○○及甲○○固坦承擔任華太公司負責人等職務及有販售穩科公司股票
    等情不諱，雖均堅決否認有何違反證券交易法等犯行，被告乙○○辯稱：伊僅出
    資二百萬元及擔任公司名義負責人，並未實際負責業務。被告丙○○辯稱：伊公
    司僅是針對特定對象，如投顧公司、法人等，僅在幫客戶找投顧公司，由他們直
    接洽談股票買賣事宜。被告甲○○辯稱：伊所販售之穩科公司股票，是販售給朋
    友，並無對不特定人販售等等語。
三、按犯罪事實應依證據認定之，無證據不得推定其犯罪事實；不能證明被告犯罪者
    ，應諭知無罪之判決，刑事訴訟法第一百五十四條、第三百零一條第一項分別定
    有明文。又行為之處罰，以行為時之法律有明文規定者為限，刑法第一條定有明
    文。查證券交易法業經總統於八十九年七月十九日以（八九）華總（一）義字第
    八九００一七八七二０號令修正公布，而本件公訴意旨認被告行為時間，係自八
    十七年五月間起至同年年六月間止，斯時與本案相關之證券交易法第六條、第十
    五條及第一百七十五條等規定，既然尚未經修訂，依據罪刑法定主義，自應適用
    修正前之舊法，為認定本件被告等人有無前開犯行之依據。
四、經查：
（一）證券交易法所稱之「證券業務」，依修正前證券交易法第十五條規定，係指
      有價證券之承銷；有價證券之自行買賣；有價證券買賣之行紀或居間等三
      種，可知前開三種「證券業務」，不論其所經營之型態為何，均以其所經營之
      標的為「有價證券」為前提，而依八十六年五月七日公佈之證券交易法第六條
      第一項、第二項規定「本法所稱之有價證券，謂政府債券及公開募集、發行之
      公司股票、公司債券及經財政部核定之其他有價證券。新股認購權利證書、新
      股權利證書及前項各種有價證券之價款繳納憑證或表明其權利之證書，視為有
      價證券」，此與八十九年七月十九日修正公佈後證券交易法第六條第一項、第
      二項規定「本法所稱之有價證券，謂政府債券；公司股票、公司債券及經財政
      部核定之其他有價證券。新股認購權利證書、新股權利證書及前項各種有價證
      券之價款繳納憑證或表明其權利之證書，視為有價證券」，二者間有所不同，
      即證券交易法修正前「有價證券」所稱之公司股票，限於「公開募集、發行之
      公司股票」，與修正後「有價證券」所稱之公司股票未加限制不同，依其修正
      規範目的，在於杜絕未公開募集、發行之公司股票的買賣行為，俾免經濟交易
      秩序目的失衡；又「公開募集、發行之公司股票」係指依公司法第一百三十三
      條、第二百六十八條及證券交易法相關規定申請公開募集、發行之股票，應先
      指明。
（二）經本院向主管機關函詢穩科公司、廣智公司有無依公司法及證券交易法相關規
      定申請公開募集、發行股票乙事，經財政部證券暨期貨管理委員會函稱：「經
      查穩科公司、廣智公司皆非屬股票公開發行公司，並無相關資料可供查詢」等
      詞，有該會九十年十一月十三日（九０）台財證（一）第一六九五四七號函在
      卷可稽，是被告縱有居間買賣前開「穩科公司」及「廣智公司」股票之行為，
      但該兩家公司既非屬股票公開發行、公開募集之公司，上開二家公司所有之股
      票即非屬修正前證券交易法第六條所稱之「有價證券」，被告等人所為即非屬
      經營修正前同法第十五條所稱之「證券業務」，自無違反同法第四十四條第一
      項後段規定之可言。
（三）此外，又查無其他積極證據，足認被告等確有違反修正前證券交易法之情事，
      應認不能證明被告等人犯罪，均依法應諭知無罪之判決。
據上論斷，應依刑事訴訟法第三百零一條第一項，判決如主文。
本案經檢察官林淑玲到庭執行職務
中      華      民      國    九十      年     十二     月     二十     日
                                      臺灣臺北地方法院刑事第八庭
                                          法  官  胡宏文
右正本證明與原本無異。
如不服本判決，應於判決送達後十日內向本院提出上訴狀(應抄附繕本)。告訴人
或被害人如對於本判決不服者，應具備理由請求檢察官上訴，其上訴期間之計算
係以檢察官收受判決正本之日期為準。
                                          書記官  劉穗筠
中      華      民      國    九十      年     十二     月     二十四   日


司法院資訊處製作；財團法人民間司法改革基金會備份。
